臺灣臺中地方法院刑事判決　　　　　　　　　　　　九十三年度易字第一二三六號
　　公　訴　人　臺灣臺中地方法院檢察署檢察官
　　被　　　告　辛○○
　　　　　（即張智豪）
右列被告等因恐嚇取財案件，經檢察官提起公訴（九十二年度偵字第一○三七○號、
九十三年度偵字第七九五四號），本院判決如左：
    主  文
辛○○幫助連續意圖為自己不法之所有，以恐嚇使人將本人之物交付，處有期徒刑伍
月，如易科罰金，以參佰元折算壹日。
    事  實
一、辛○○（原名張智豪）與己○○係舊識。緣己○○之友人陳志維（檢察官另通緝
    中）與其他姓名年籍不詳之成年人共同基於意圖為自己不法所有之犯意聯絡，組
    成竊車擄贖集團，由陳志維所屬其他竊車集團成員負責下手竊車並撥打電話以如
    不匯款即將車輛解體或放火燒燬等言語向車主勒贖。陳志維且為逃避警察查緝而
    委託己○○協助（業經臺灣高等法院臺中分院判處有期徒刑六月確定）代為向他
    人借用帳戶存摺、印章及提款卡，以之作為供恐嚇取財之受害車主匯款等使用。
    旋己○○即基於連續幫助陳志維等人恐嚇取財之不確定故意，要求辛○○及史光
    華前往銀行開設帳戶供出借使用。而辛○○預見其將自己帳戶交付予己○○轉借
    其他友人使用，足供他人以之作為供恐嚇取財之受害車主匯款之用，竟仍基於幫
    助他人恐嚇取財之不確定故意，於民國九十一年六月十日，接續向匯通銀行、匯
    豐商業銀行（下稱匯豐銀行）及中國信託商業銀行（下稱中國信託商銀）申請開
    設如附表編號一至三號所示帳戶，並於同日即在臺中市○○○路上某處將如附表
    編號一至三號所示帳戶之提款卡、印鑑章及存摺等資料交予己○○。嗣己○○復
    於九十一年六月十七日，在臺中市某處取得史光華於同日向富邦商業銀行臺中分
    行（下稱富邦商銀臺中分行）申請設立帳號為000000000000號帳戶
    之存摺資料，並於同年七月十二日，再央由辛○○向富邦商銀臺中分行申請設立
    如附表編號四號所示之帳戶，辛○○並於同日即將該帳戶資料借予己○○（查無
    積極證據足認有被害人匯款至此帳戶，故辛○○此部分行為尚不構成幫助犯）。
    其間，己○○且隨即於九十一年六月十日及同年月十七日將取得之辛○○及史光
    華上開帳戶資料，分三次或寄至大陸予陳志維或在臺中縣太平市國軍八○三醫院
    旁交與陳志維等擄車勒贖集團之其中一名成年男子。嗣陳志維等人所組成集團即
    先後於（一）九十一年六月十一日上午三時許，陳志維等人組成擄車勒贖之集團
    其中一名男子在臺中市○○區○○街與英士路口，竊取翁得峰所有車牌號碼Ｕ三
    ─一一四三號自用小客車一部，得手後旋即於同年月十七日下午十時許向翁得峰
    恫稱：「如不匯款五萬元至史光華之帳戶，則不將車子交還」等語，致翁得峰心
    生畏懼，而於同月十七日依指示匯入三萬元入右揭指定之帳戶。（二）同年六月
    九日上午四時許，在臺中市○○路一四六號前，竊取癸○○所有車牌號碼Ｈ四—
    一七五五號自用小客車一部，得手後旋即於同年月十二日上午九時許撥打電話向
    癸○○恐嚇恫稱：「須匯三萬元至匯通銀行帳號0000000000000號
    之帳戶內，否則無法取回車輛」等語，致癸○○因恐蒙受更大損失，心生畏懼而
    依指示匯入三萬元至前揭指定帳戶。（三）同年六月十一日上午七時許，在臺中
    市○○○路附近，竊取丙○○○所有車牌號碼Ｒ九—二六九二號自用小客車一部
    ，得手後旋即於同年月十七日上午六時許撥打電話向丙○○○恐嚇恫稱：「須匯
    五萬元至中國信託商銀帳號000000000000號張智豪之帳戶內，否則
    無法取回車輛」等語，致丙○○○因恐蒙受更大損失，心生畏懼而於同年月十八
    日依指示匯入五萬元至前揭指定帳戶。（四）同年六月十日上午八時許，在臺中
    市○○區○○路與黎明東街口，竊取卯○○所使用車牌號碼ＵＮ—九八四五號自
    用小客車一部，得手後旋即於同年月十七日下午七時許撥打電話向卯○○恐嚇恫
    稱：「須匯三萬元至匯通銀行帳號0000000000000號之帳戶內，否
    則無法取回車輛」等語，致卯○○因恐蒙受更大損失，心生畏懼而依指示匯入三
    萬元至前揭指定帳戶。（五）同年六月九日下午四時許，在雲林縣崙背鄉○○村
    ○○道路旁，竊取壬○○○所有車牌號碼九Ｒ—四三七五號自用小客車一部，得
    手後旋即於同年月十日上午十時許撥打電話向壬○○○恐嚇恫稱：「須匯三萬元
    至匯通銀行帳號0000000000000號之帳戶內，否則無法取回車輛」
    等語，致壬○○○因恐蒙受更大損失，心生畏懼而依指示匯入三萬元至前揭指定
    帳戶。（六）同年六月十三日下午九時許，在臺中市○○路附近，竊取庚○○所
    有車牌號碼Ｗ八—七七二七號自用小客車一部，得手後旋即於同年月十六日上午
    八時許撥打電話向庚○○恐嚇恫稱：「須匯三萬元至匯通銀行帳號000000
    0000000號之帳戶內，否則無法取回車輛」等語，致庚○○因恐蒙受更大
    損失，心生畏懼而依指示匯入三萬元至前揭指定帳戶。（七）同年六月六日上午
    二時許，在嘉義市○○路○段三八三號前，竊取潘靜蘭所有，由甲○○所使用車
    牌號碼ＬＶ—六三七八號自用小客車一部，得手後旋即於同年月十一日上午十二
    時許撥打電話向甲○○恐嚇恫稱：「須匯三萬元至匯通銀行帳號0000000
    000000號之帳戶內，否則無法取回車輛」等語，致甲○○因恐蒙受更大損
    失，心生畏懼而依指示匯入三萬元至前揭指定帳戶。（八）同年六月十五日上午
    八時許，在臺南縣永康市○○街六九號前，竊取子○○所有車牌號碼Ｃ九—四二
    五七號自用小客車一部，得手後旋即於同年月十九日上午九時許撥打電話向子○○恐嚇恫稱：「須匯二萬五千元至匯豐銀行帳號000000000號張智豪之
    帳戶內，否則無法取回車輛」等語，致子○○因恐蒙受更大損失，心生畏懼而依
    指示匯入二萬五千元至前揭指定帳戶。（九）同年六月十二日上午五時許，在雲
    林縣虎尾鎮○○路附近，竊取戊○○所有車牌號碼Ｙ七—一九三八號自用小客車
    一部，得手後旋即於同年月十九日下午四時許撥打電話向戊○○恐嚇恫稱：「須
    匯三萬元至中國信託商銀帳號000000000000號張智豪之帳戶，否則
    無法取回車輛」等語，致戊○○因恐蒙受更大損失，心生畏懼而依指示匯入三萬
    元至前揭指定帳戶。（十）同年六月十二日上午四時許，在雲林縣大同路與建國
    路口，竊取丁○○所有車牌號碼六Ｑ—六五六一號自用小客車一部，得手後旋即
    於同年月十二日下午三時許撥打電話向丁○○恐嚇恫稱：「須匯款至匯豐銀行帳
    號000000000號張智豪之帳戶內，否則無法取回車輛」等語，致丁○○
    因恐蒙受更大損失，心生畏懼而依指示匯入五萬零五百元至前揭指定帳戶。（十
    一）同年六月十三日下午一時許，在彰化縣溪洲鄉○○路○段二二五巷二號，竊
    取寅○○所有車牌號碼ＱＴ—六九七二號自用小客車一部，得手後旋即於同年月
    二十日上午十一時許撥打電話向寅○○恐嚇恫稱：「須匯三萬元至匯豐銀行帳號
    000000000號張智豪之帳戶內，否則無法取回車輛」等語，致寅○○因
    恐蒙受更大損失，心生畏懼而依指示匯入三萬元至前揭指定帳戶。（十二）同年
    六月九日上午八時許，在高雄縣鳳山市○○路一九０號前，竊取巳○○所有車牌
    號碼ＶＩ—六九八三號自用小客車一部，得手後旋即於同年月十六日下午八時許
    撥打電話向巳○○恐嚇恫稱：「須匯二萬元至匯通銀行帳號000000000
    0000號之帳戶內，否則無法取回車輛」等語，致巳○○因恐蒙受更大損失，
    心生畏懼而依指示匯入二萬元至前揭指定帳戶。（十三）同年六月十日上午三時
    許，在臺中市○○區○○路大墩十四街前，竊取乙○○所有車牌號碼六Ｊ—三四
    八五號自用小客車一部，得手後旋即於同年月十二日上午九時許撥打電話向乙○○恐嚇恫稱：「須匯款至匯通銀行帳號0000000000000號之帳戶內
    ，否則無法取回車輛」等語，致乙○○因恐蒙受更大損失，心生畏懼而依指示匯
    入一萬八千元至前揭指定帳戶。而陳志維胞妹丑○○（另行審結）並於九十一年
    六月十八日晚間，在臺中市○○○街一○一號十樓之三租住處，將辛○○所有上
    開供被恐嚇人匯錢之中國信託商銀之存摺及印章交予辰○○（另行審結），由辰
    ○○於翌日即同年六月十九日，前往彰化基督教醫院旁之中國信託商銀填寫提款
    憑證，提領現金七萬五千五百元，並將該筆金額交予丑○○再轉交予陳志維。嗣
    經翁得峰等人報案，且臺中市警察局於九十一年九月十六日，持本院法官所核發
    之搜索票，前往陳志維、丑○○上址租住處進行搜索，在丑○○房間抽屜內扣得
    陳志維所有之行動電話八支、ＳＩＭ卡一張、匯通銀行存摺一本、提款卡一張及
    亞太銀行提款卡一張，而循線查獲上情。
二、案經臺北縣政府警察局土城分局報告及臺灣臺中地方法院檢察署檢察官自動檢舉
    偵查起訴。
    理  由
一、訊據被告辛○○固對於右揭受己○○委託而應允申請開設如附表編號一至四號所
    示帳戶並將該四個帳戶之存摺及提款卡均交予己○○供己○○友人使用之事實坦
    承不諱，惟矢口否認有何幫助連續恐嚇取財犯行，辯稱：伊與己○○相識十餘年
    ，均以兄妹相稱，因己○○說有朋友要流通資金，要伊幫忙提供帳戶，伊始因信
    任己○○而將帳戶資料交予己○○，不知己○○會將伊帳戶提供予擄車勒贖集團
    成員使用。且如附表編號一至四號所示帳戶之印鑑章均為同一個，伊於九十一年
    六月十日開設如附表編號一至三號所示帳戶後，並未將印鑑章交予己○○，該印
    鑑章於九十一年七月二日伊開設如附表編號四號所示帳戶後即遺失云云。惟查，
    （一）被告辛○○如何因受己○○要求而於九十一年六月十日，接續開設如附表
    編號一至三號所示銀行帳戶，旋於同日即將該三個帳戶之存摺及提款卡均交予己○○等節，業據被告辛○○於警詢、偵查、本院審理中及臺灣高等法院臺中分院
    九十三年度上訴字第一七六號刑事審理中直承屬實，核與己○○於警詢、偵查及
    本院九十二年度金訴字第三一號及臺灣高等法院臺中分院九十三年度上訴字第一
    七六號刑事審理中所述情節相符，並有該三個帳戶之開戶資料各一份在卷可稽，
    且經本院調取本院九十二年度金訴字第三一號及臺灣高等法院臺中分院九十三年
    度上訴字第一七六號刑事案卷核閱無訛，已足認定。又如附表編號四號所示帳戶
    之印鑑章與其餘三個帳戶之印章，字體不同，依肉眼一望即可看出不同，有如附
    表所示四個帳戶之開戶印鑑印文在卷可考。且其中如附表編號二號所示帳戶，嗣
    於九十一年六月十九日即由同案被告辰○○持存摺及印鑑章至銀行提領現金，亦
    經同案被告丑○○及辰○○於偵查及審理中供承在卷，並有提款單影本一張在卷
    可按。被告辛○○辯稱並未將如附表編號一至三號所示帳戶之印鑑章交予己○○
    云云，顯與事實不符。（二）陳志維等人取得己○○交付之前揭帳戶後，先後於
    前揭時、地竊取被害人翁得峰等人之車輛，進而恐嚇取財等事實，業據被害人翁
    得峰（筆錄上記載翁得峰被恐嚇指示匯款之日期係九十一年六月十六日下午十時
    許，應係誤載，因該時史光華之帳戶尚未申請，應係六月十七日許）、癸○○、
    丙○○○、卯○○、壬○○○、庚○○、甲○○（筆錄上記載甲○○被恐嚇指示
    匯款之日期係九十一年六月六日上午十二時許，應係誤載，因該時張智豪匯通銀
    行之帳戶尚未申請，應係六月十一日許）、子○○、戊○○、丁○○、寅○○、
    巳○○及乙○○於警詢中指述甚詳，並有富邦商銀檢送之史光華開戶資料及存款
    明細影本、車輛竊盜、車牌失竊資料個別查詢報表─查詢車輛認可資料、內政部
    警政署刑事警察局鑑驗報告書、資金往來明細、匯款條影本、存摺內頁影本、贓
    物認領保管收據、張智豪之存款開戶申請書、提款憑證影本、對帳單等附卷可參
    ，堪認陳志維等確有以前揭被告所提供之帳戶向翁得峰等人恐嚇取財既遂無疑。
    （三）被告辛○○於警詢中辯稱：己○○請伊出借帳戶時只說公司因業務需要，
    有小額金額要進出，請伊幫忙云云（見九十二年度偵字第一○三七○號偵查卷第
    四七頁背面），嗣於偵查中且供稱：「（為何去申請？）當初己○○說她需要幾
    個戶頭，叫我幫忙，我就馬上去開帳戶給她，她說她朋友要用。」、「（她說她
    朋友要用，（有無說）要用在何用途？）沒有，因為很敏感，．．。」、「（為
    何會說很敏感？）因為會用別人的帳戶，很奇怪。而且從媒體上也知道有帳戶被
    利用於擄車勒贖上面。」云云（見九十二年度他字第二二二四號偵查卷第四頁背
    面）。且按刑法上之故意，分直接故意（確定故意）與間接故意（不確定故意）
    ，「行為人對於構成犯罪之事實，明知並有意使其發生者」為直接故意，「行為
    人對於構成犯罪之事實，預見其發生而其發生並不違背其本意者」為間接故意，
    而刑法上之幫助犯，係指以幫助之意思，對於正犯資以助力，而未參與實施犯罪
    之行為者而言，再郵政儲金或銀行帳戶可供款項之存匯、提領，一般人均可輕易
    申請開設，並無任何資格條件之限制，如非洗錢、犯罪等不法目的或為掩飾自己
    真實身分，依常情並無捨棄自己申設帳戶而迂迴向他人洽借、收購帳戶使用之理
 ，且近來竊車後恐嚇車主匯款始將車輛返還之竊盜、恐嚇取財犯罪層出不窮，該
    等犯罪，多數均係利用人頭帳戶作為匯、提款使用，迭經媒體廣為披載，被告辛○○係成年且智力成熟之人，對此應知之甚詳，竟於一日內接續開設三個帳戶提
    供予己○○轉供友人（即陳志維等人）使用，被告辛○○於交付之初，應可預見
    己○○將以提供予他人作為恐嚇取財等不法用途，否則何須以人頭帳戶資為掩護
    。況被告辛○○嗣於九十一年七月十二日，竟又繼續開設如附表四所示帳戶並出
    借予己○○友人使用，其有幫助己○○友人（陳志維等人）犯罪之不確定故意甚
    明，綜上所述，本件事證已臻明確，被告辛○○所辯顯係卸責之詞，不足採信，
    其犯行應堪認定。
二、查被告辛○○僅參與提供金融機關帳戶予他人供恐嚇取財使用，並無證據證明其
    有參與竊車勒贖之行為，或有與本件竊車勒贖之人有共同之犯意聯絡，是被告辛○○基於幫助之意思，參與恐嚇取財構成要件以外之行為，為幫助犯。核被告辛○○所為，係犯刑法第三十條第一項、第三百四十六條第一項之幫助恐嚇取財罪
    。再按連續幫助與幫助連續為不同之犯罪態樣，如基於概括犯意，多次幫助他人
    犯罪，為連續幫助，就幫助者而言，該幫助者有多次犯罪行為；如以一幫助行為
    ，幫助他人連續犯罪，則為幫助連續，就幫助者而言，僅有一次犯罪行為。是正
    犯所犯數次恐嚇取財行為，係基於概括犯意反覆為之，所犯構成要件相同，應成
    立連續恐嚇取財罪。本件被告辛○○雖尚有於九十一年七月十二日再次出借如附
    表編號四號所示帳戶之行為，惟幫助犯既屬從犯，復查無其他積極證據足認陳志
    維等正犯有使用該帳戶供被害人匯款，自難遽認被告辛○○此部分行為構成幫助
    犯（此部分檢察官亦未起訴），附此敘明。又被告所幫助之正犯即陳志維等竊車
    勒贖集團成員，有多次之恐嚇取財犯行，自僅論以連續恐嚇取財之幫助犯。再被
    告辛○○係幫助犯，依刑法第三十條第二項之規定，按正犯之刑減輕之。爰審酌
    被告辛○○提供如附表編號一至三號所示三個帳戶供陳志維等非法使用，助長社
    會犯罪風氣，所生危害非淺及其本身並未實際參與恐嚇取財之犯行，無證據證明
    其因此獲得高額不法利得暨其犯罪後猶飾詞圖卸罪責，態度不佳等一切情狀，量
    處如主文所示之刑，並諭知易科罰金之折算標準。
據上論斷，應依刑事訴訟法第二百九十九條第一項前段，刑法第三十條第一項、第二
項、第三百四十六條第一項、第四十一條第一項前段、罰金罰鍰提高標準條例第一條
前段、第二條，判決如主文。
中      華      民      國    九十三    年      九      月      九      日
                                  臺灣臺中地方法院刑事第十庭
                                    審判長法  官  郭  瑞  祥
                                          法  官  蔡  建  興
                                          法  官  江  奇  峰
右正本證明與原本無異。
如不服本判決，應於送達後十日內向本院提出上訴狀（須附繕本），上訴於臺灣高等
法院臺中分院。
                                          書記官
中      華      民      國    九十三    年      九      月      九      日
附錄論罪科刑法條
刑法第三百四十六條第一項：
意圖為自己或第三人不法之所有，以恐嚇使人將本人或第三人之物交付者，處六月以
上五年以下有期徒刑，得併科一千元以下罰金。
附表
┌──┬─────┬──────────┬───────────┬────────┐
│編號│戶名      │金融機構名稱        │帳號                  │開戶日期        │
├──┼─────┼──────────┼───────────┼────────┤
│一  │張智豪    │匯通銀行文心分行    │00000000000│九十一年六月十日│
│    │          │                    │９０                  │                │
│    │          │                    │                      │                │
│    │          │                    │                      │                │
│    │          │                    │                      │                │
│    │          │                    │                      │                │
│    │          │                    │                      │                │
├──┼─────┼──────────┼───────────┼────────┤
│二  │同右      │中國信託商業銀行公益│00000000000│九十一年六月十日│
│    │          │簡易分行            │２                    │                │
├──┼─────┼──────────┼───────────┼────────┤
│三  │同右      │匯豐銀行臺中分行    │000000000    │同右            │
├──┼─────┼──────────┼───────────┼────────┤
│四  │同右      │富邦銀行臺中分行    │00000000000│九十一年七月十二│
│    │          │                    │３                    │日              │
└──┴─────┴──────────┴───────────┴────────┘
